【裁判字號】    90,上易,1510
【裁判日期】    900821
【裁判案由】    竊盜
【裁判全文】
臺灣高等法院臺中分院刑事判決                    九十年度上易字第一五一號
    上  訴  人
    即  被  告  乙○○
    上  訴  人
    即  被  告  丁○○
右列上訴人等因竊盜案件，不服臺灣苗栗地方法院九十年度易字第一三二號中華民國
九十年五月二十五日第一審判決（起訴案號：臺灣苗栗地方法院檢察署八十九年度偵
字第五一五九號），提起上訴，本院判決如左：
    主  文
上訴駁回。
    事  實
一、乙○○曾於民國（下同）八十一年間，因違反森林法經最高法院判處有期徒刑一
    年，於八十三年二月十一日執行完畢，丁○○曾於八十八年間，犯竊盜及恐嚇罪
    ，經分別判處有期徒刑八月及三月，定應執行刑十月，緩刑五年，於八十八年十
    一月七日判決確定。乙○○、丁○○均不知悔改，復基於意圖為自己不法所有之
    犯意聯絡，於八十九年十二月十日晚上九時許（起訴書載為同日晚上九時十分許
    ），由乙○○駕駛車牌號碼PJ--五六一七號自用小貨車搭載丁○○，前往苗栗縣
    卓蘭鎮○○里○○○道路一四六公里二百公尺轉彎處路邊，利用乙○○所有客觀
    上可供兇器使用之梅花扳手一支、空氣乙炔一組，由丁○○持該梅花扳手拆卸該
    處屬交通部公路局第二區工程處苗栗工務段所管有之反光指示標誌板二面，乙○
    ○則利用空氣乙炔切斷該標誌板之鐵管二支（以上共約值新台幣八千六百元），
    得手後，將上開物品抬放至上述小貨車上，於同晚九時十分許準備離去之際，適
    為巡邏路過該處之苗栗縣警察局大湖分局卓蘭分駐所警察鄧嘉鎮發現而當場查獲
    ，並扣得上述贓物及梅花扳手一支、空氣乙炔一組。
二、案經苗栗縣警察局大湖分局報請臺灣苗栗地方法院檢察署檢察官偵查起訴。
    理  由
一、訊據上訴人即被告乙○○、丁○○雖均坦承有於上述時地持前開器械拆卸該反光
    指示標誌板二面、鐵管二支，惟皆矢口否認有竊盜犯意，均辯稱：乙○○所經營
    之「土鵝檳榔攤」附近彎道之反光指示標誌板已被竊取約二年，導致該處經常發
    生車禍，故其二人至本案現場拆卸上述標誌板及鐵管要帶回去該處裝置云云。另
    原審選任辯護人辯稱：案發當時為星期日，且係週休二日之收假日，案發地點車
    輛往來頻繁，被告不可能肆無忌憚在此時動手行竊；又被告如有意竊盜，必定多
    多益善，不可能僅竊取二面標誌板及鐵管二支就行離去等語。
二、然查：
    （一）證人即本案承辦警員鄧嘉鎮於案發後之八十九年十二月十六日至被告李松
          德所經營之「土鵝檳榔攤」（位於台中縣東勢鎮○○段八四八之七二號）
          附近道路（即台三線往東勢方向）查證結果，該處彎道原有三支標誌，其
          中編號一、二之標誌板二片已不見，編號三之標誌板及全部鐵管三支均存
          在乙節，業據其於偵查中結證屬實，復有照片五張附偵查卷可稽，核與苗
          栗縣警察局大湖分局九十年三月二十三日（八九）湖警刑字第一七五０號
          函送之「土鵝檳榔攤」位置圖及照片五張中之編號一、二所示之二張所示
          之情形相符，應可信實。
    （二）上述「土鵝檳榔攤」附近道路標誌板之鐵管三支均存在，其中僅有編號二
          之鐵管稍有傾斜，尚未損壞，如扶正之，即可復原等情，前揭照片顯示甚
          明。如依被告二人所辯，拆卸上述標誌板及鐵管要帶回去該處裝置，則僅
          需二片標誌板即為已足，何必再焊取鐵管二支？另原審選任辯護人所辯被
          告二人如有意竊盜，必定多多益善，不可能僅竊取二面標誌板及鐵管二支
          就行離去云云。但查被告二人拆卸上述二面標誌板及鐵管二支即已構成竊
          盜犯行，其等有無另行增加行竊標的之意圖，此涉及被告對於不法利得之
          增加與為警查獲機率提高之評估權衡問題，尚不能因此影響其等本案犯罪
          之成立，甚為明確。從而，被告所辯其等於行為時無不法所有之犯意，自
          不足採。
    （三）被告乙○○、丁○○於行為時分別為三十七、五十二歲，各為國民中學及
          高級中學畢業，有其等年籍與教育程度資料在卷可稽，均係有一定之學識
          及相當社會經驗之人。如其等確實發現該檳榔攤附近缺少標誌板，恐車輛
          往來發生事故，應有向主管機關申請裝置之基本常識，如不知主管機關，
          因該標誌板依其等所述已懸缺達二年之久，非不可詢問得知。被告二人不
          依正常程序申請，卻於晚上九時之夜間，在道路兩旁均無人居住之郊區（
  有上述分局函之案發現場照片三張可證），拆卸上述標誌板及鐵管，而辯
          稱無不法所有之意圖，顯與事理有違，不可採信。另原審選任辯護人辯稱
          ：案發當時係週休二日之收假日，案發地點車輛往來頻繁之路邊，被告二
          人不可能肆無忌憚而為上述竊盜行為，並提出週曆表一張為證，顯然未斟
          酌被告於夜間在四下無人之郊區摸黑行竊之時空條件，自非可採。
    （四）另證人即交通部公路局第二區工程處苗栗工務段之辦事員丙○○於警訊中
          證稱：上述標誌板及鐵管係該工務段所施工裝設，並未同意或僱用他人拆
          卸等情，有其警訊筆錄在卷可稽。此外復有大湖分局九十年四月十二日（
          八九）湖警刑字第一０七六八號函暨所附本案贓物、空氣乙炔一組之照片
          共四張在卷可稽，及反光指示標誌板二面、鐵管二支、作案工具空氣乙炔
          一組（以上均存放於卓蘭分駐所）、梅花扳手一支扣案足資佐證，從而，
          被告二人上開辯解均係飾卸之詞，不足採信，事證明確，被告犯行均洵堪
          認定。原審選任辯護人另請求法院向台中縣警察局東勢分局調取上述檳榔
          攤附近道路車輛肇事紀錄，如前所述，本案事證已臻明確，故不予調查，
          附此敘明。
三、按扣案之梅花扳手一支、空氣乙炔一組，客觀上足以對人之生命、身體、安全構
    成威脅，均為兇器之一種，核被告二人所為均係犯刑法第三百二十一條第一項第
    第三款攜帶兇器竊盜罪。被告二人間，有犯意聯絡及行為分擔，均為共同正犯。
    原審依刑法第二十八條、第三百二十一條第一項第三款、第三十八條第一項第二
    款，審酌被告乙○○有違反森林法前科、被告丁○○前因竊盜及恐嚇案件，經臺
    灣臺中地方法院於八十八年十一月七日判處有期徒刑八月及三月，應執行有期徒
    刑十月，緩刑五年確定，於行為時尚在緩刑中，有臺灣苗栗地方法院檢察署被告
    刑案資料查註紀錄表及原審被告全國前案紀錄表在卷可稽，不知警惕，又犯本罪
    ，及被告二人竊取上述標誌板及鐵管，客觀上雖尚未造成公眾往來之危險狀態，
    而另外成立刑法第一百八十五條第一項之罪名，但對往來行車確已發生不便之情
    形，而損害公眾行的權利，及上開標誌板及鐵管共值約為新台幣八千六百元，被
    告二人犯後均否認犯行態度不佳等一切情狀，各量處如原審主文所示之刑，以示
    懲儆。又扣案之梅花扳手一支、空氣乙炔一組，均係被告乙○○所有，並供其等
    犯罪所用之物，業據被告二人供明在卷，均併予宣告沒收，原審認事用法，核無
    不合，被告乙○○、丁○○上訴仍執前詞否認犯罪，均不足採，上訴非有理由，
    均應予駁回。
四、據上論斷，應依刑事訴訟法第三百六十八條，判決如主文。
本案經檢察官甲○○到庭執行職務。
中      華      民      國    九十    年    八      月      二十一      日
                              臺灣高等法院臺中分院刑事第三庭
                                    審判長法  官  方  艤  駐
                                          法  官  廖  柏  基
                                          法  官  劉  連  星
右正本證明與原本無異。
不得上訴。
                                          書記官  顏  子  良
中      華      民      國    九十      年      八      月   二十一    日
附錄論罪科刑法條
刑法第三百二十一條
犯竊盜罪而有左列情形之一者，處六月以上五年以下有期徒刑。
第三款：攜帶兇器而犯之者。
                                                                      Ｒ


司法院資訊處製作；財團法人民間司法改革基金會備份。
